臺灣板橋地方法院刑事判決　　　　　　　　　　　　九十二年度易字第二五九七號
　　公　訴　人　臺灣板橋地方法院檢察署檢察官
　　被　　　告　甲○○
右列被告因詐欺等案件，經檢察官提起公訴（九十二年度偵字第一四二號），本院判
決如左：
    主  文
甲○○無罪。
    理  由
一、公訴意旨略以：被告甲○○明知王鳳玲（已歿）係告訴人丁○○之妻，為有配偶
    之人，竟仍基於概括之犯意，自民國（下同）九十一年四、五月間起，迄同年九
    月十日夜間二十時許止，連續在彼此住處內（即台北縣土城市○○街九十巷二三
    號、台北縣板橋市○○路一二五巷十五號三樓），相通姦多次。上該期間內，被
    告甲○○意圖為自己不法之所有，明知其本人並無償債能力及意願，仍藉由彼此
    相通姦多次之情份，致使王鳳玲不疑有他，多次同意借予新台幣（下同）五千元
    、一萬元不等之款項、累計金額達六萬三千元，迄未償還。直至同年九月七日，
    被告甲○○復基於上述索款不還之概括犯意，又藉詞向王鳳玲借一萬元，然因王
    鳳玲尚未領薪，致未得逞，被告甲○○於同年月十一日又多次以電話（最後二通
    電話聯絡之時間約為當日二十一時十一分許、二十二時四十四分許）向王鳳玲借
    款未果，被告甲○○憤而以公開姦情威嚇王鳳玲，致使王鳳玲因而心生畏怖，隨
    即於當日二十二時四十四分四十五秒迄四十六分三十六秒，以電話向其配偶丁○○詢問貸款是否辦妥後，即在其住處客廳桌上留下「王、明天幫我領錢、一切保
    重、我對不起你」字條後，約於當日二十三時許，獨自騎乘車牌號碼ＱＣＪ─６
    ２３機車外出，途經板橋市城林橋時，就在該橋上、往樹林板橋方向之機車專用
    道及人行道間停妥機車後，縱身跳入河中，而其配偶丁○○於當日二十三時三十
    分許回家時，發現上該留言字條後，心知有異，即到樓下警衛室詢問值勤之警衛
    劉信志有否看見其配偶王鳳玲，適逢仍在警衛室附近逗留之被告甲○○，是以請
    其幫忙到附近協尋，不久被告甲○○即於當日二十三時五十一分五十六秒許，以
    電話通知告訴人丁○○其配偶王鳳玲的機車停在板橋市城林橋上，丁○○遂請其
    代為報案並趕往現場，台北縣政府消防局及台北縣政府警察局板橋分局沙崙派出
    所員警，據報後隨即派員到現場撈救，於隔日（即九十一年九月十二日）凌晨零
    時三十五分許，將溺水之王鳳玲送至亞東紀念醫院急救，直至凌晨二時四十五分
    許，終告不治死亡。案經丁○○告訴暨本署檢察官據報相驗後自動舉發偵辦。因
    認被告甲○○涉犯刑法第二百三十九條後段相姦罪、同法第三百三十九條第一項
    詐欺罪及同法第三百零五條恐嚇罪嫌云云。
二、按犯罪事實應依證據認定之，無證據不得認定其犯罪事實；又不能證明被告犯罪
    者，應諭知無罪之判決，刑事訴訟法第一百五十四條第二項、第三百零一條第一
    項前段分別定有明文。次按認定不利於被告之事實，須依積極證據，苟積極證據
    不足為不利於被告事實之認定時，即應為有利於被告之認定，更不必有何有利之
    證據；又認定犯罪事實所憑之證據，雖不以直接證據為限，間接證據亦包括在內
    ，然而無論直接或間接證據，其為訴訟上之證明，須達於通常一般人均不致有所
    懷疑，而得確信其為真實之程度，始得據為有罪之認定，最高法院三十年上字第
    八一六號、七十六年臺上字第四九八六號判例意旨足資參照。再按刑事訴訟法第
    一百五十六條第二項規定：被告或共犯之自白不得作為有罪判決之唯一證據，仍
    應調查其他必要之證據。其立法意旨乃在防範被告或共犯自白之虛擬致與事實不
    符，故對自白在證據上之價值加以限制，明定須藉補強證據以擔保其真實性，以
    察其是否與事實相符。
三、公訴人認被告涉有右揭相姦、詐欺及恐嚇等犯行，係以被告之自白、證人丙○○
    於偵查中之證詞、證人乙○○於警詢中之證詞、行動電話雙向通聯紀錄、王鳳玲
    留予被告之字條、王鳳玲跳水前之留言字條及法醫研究所鑑定書等，資為論據。
    惟訊據被告固坦承有相姦之犯行，惟矢口否認有何詐欺及恐嚇之犯行，辯稱：伊
    向王鳳玲借得之六萬三千元已償還，亦沒有恐嚇她等語。經查：
（一）被告雖於警、偵訊及本院調查和審理時均自白與王鳳玲連續相姦之事實，惟公
      訴人據以起訴被告涉犯相姦罪嫌，除被告之自白外，尚以證人丙○○（告訴人
      丁○○之弟媳）之證言及王鳳玲留予被告之字條一紙等證據為依據；然證人丙○○於偵查中係證稱：「死者（指王鳳玲）在四、五月有告訴我說「江仔」（
      即被告甲○○）要她離婚，他要娶她，要給她一棟房子。她很猶豫，我跟她說
      結婚很久了，不要了... 」等語（見台灣板橋地方法院檢察署九十一年度相字
      第一０五二號偵查卷宗九十一年九月十六日訊問筆錄），而王鳳玲生前留予被
      告之字條一紙，內容亦僅記載雙方情感掙扎之字句（見同上偵查卷宗第八十五
      頁），是充其量均僅能證明被告與王鳳玲有男女感情上之糾葛，並無法證明被
      告與王鳳玲確有相姦之事實，而相姦者王鳳玲亦已因故跳水身亡，無從作證，
      是綜觀全卷，除被告前揭自白外，尚無其他補強證據足以佐證被告與王鳳玲確
      有相姦之事實，是依法不得僅以被告自白之唯一證據作為認定被告有相姦之犯
      行。
（二）被告於偵查中及本院調查和審理時均矢口否認有以詐欺之手段及以公開姦情之
      方式恐嚇王鳳玲並以之向其借款等情，是起訴書認被告此部份自白，恐有誤會
      。又被告曾自陳向王鳳玲共借得六萬三千元且已償還乙節，雖其於偵查中及本
      院調查和審理時，就償還王鳳玲借款之次數和金額，先後供述不一，其供詞之
      真實性尚值存疑，然被告即便未清償王鳳玲借款，仍需於借款之時，曾有向王
      鳳玲施用詐術，使其陷於錯誤而交付財物，惟因王鳳玲已身亡，故無從證明被
      告確有施用詐術之符合詐欺罪構成要件之情形。另檢察官向台灣大哥大股份有
      限公司調閱0000000000及0000000000號行動電話之雙向
      通聯資料二份，僅得知被告曾多次撥打行動電話予告訴人丁○○之小舅子王德
      全及弟媳丙○○，然通話內容並無從所悉，而證人乙○○於警詢中雖證稱：「
      我於九十一年九月十一日二十二時四十五分到達土城和平路的路邊攤跟丁○○
      一起吃麵時，丁○○的手機有七通怪電話.... 第四通電話來時，是我接聽的
      ，對方說『你老婆給我幹』... 」乙節，均無從證明被告有恐嚇王鳳玲及與王
      鳳玲相姦之事實，故亦未能為被告不利之認定。
（三）綜上所述，依公訴人所指出之證明方法，尚無法使本院達於確信被告涉犯上開
      被訴罪行之程度。此外，復查無其他積極證據足認被告犯有相姦、詐欺及恐嚇
      等犯行，揆諸前開說明，應為被告無罪判決之諭知。
據上論斷，應依刑事訴訟法第三百零一條第一項前段，判決如主文。
本案經檢察官孫治平到庭執行職務
中　　　華　　　民　　　國　　九十三　　年　　　六　　　月　　　三　　　日
                                  臺灣板橋地方法院刑事第四庭
                                      審判長法  官  潘  長  生
                                            法  官  吳  幸  娥
                                            法  官  陳  靜  茹
右正本證明與原本無異
如不服本判決應於送達後十日內向本院提出上訴狀
                                            書記官  廖  美  紅
中　　　華　　　民　　　國　　九十三　　年　　　六　　　月　　　八　　　日
